臺灣基隆地方法院行政訴訟判決
110年度交字第39號
原      告  江榮城  

訴訟代理人  江樹中  
被      告  交通部公路總局臺北市區監理所

代  表  人  江澍人  
訴訟代理人  周怡璇  
上列當事人間交通裁決事件，原告不服被告民國110 年3月15日
北市監基裁字第25-CW248064B號裁決，提起行政訴訟，本院判決
如下：
    主  文
原告之訴駁回。
訴訟費用新臺幣捌佰參拾元由原告負擔。
    事實及理由
一、程序事項：
    按交通裁決事件之裁判，得不經言詞辯論為之，行政訴訟法
    第237 條之7 定有明文。本件係因原告不服被告依修正前道
    路交通管理處罰條例第43條第4 項所為裁決，而提起撤銷訴
    訟，屬交通裁決事件之裁判，依前揭規定，爰不經言詞辯論
    ，逕行裁判，合先敘明。
二、事實概要：
　　訴外人江樹中駕駛原告所有車牌號碼000-00號營業用小客車
    （下稱系爭車輛），於民國110年1月18日16時44分許，行經
    新北市瑞芳區明燈路2段瑞芳橋旁時（下稱系爭地點），因
    有「任意以迫近迫使他車讓道」之違規事實，經民眾以影像
    提出檢舉後，經新北市政府警察局瑞芳分局（下稱舉發機關
    ）員警檢視影像後於110年1月28日認有任意以迫近迫使他車
    讓道之行為，而依修正前道路交通管理處罰條例第43條第4
    項規定開立新北市政府警察局新北市警交大字第CW0000000
    號舉發違反道路交通管理事件通知單（下稱舉發單），記載
    應到案期限為110年3月14日前。江樹中嗣於110年2月2日到
    案表示不服，經被告轄下基隆監理站函詢舉發機關確認違規
    屬實，被告乃於110年3月15日依修正前道路交通管理處罰條
    例第43條第4項規定，以北市監基裁字第25-CW248064B號裁
    決書，裁處原告吊扣汽車牌照3個月（下稱原處分；另被告
    以他案裁決書對江樹中裁處罰鍰、記違規點數、參加道路交
    通安全講習），而於110年3月15日送達。原告猶有不服，遂
    於110年3月24日具狀向本院提起本件行政訴訟。
三、原告主張：
　　江樹中係原告之父。上開時、地江樹中駕駛系爭車輛，係搭
    載乘客杜寶好暨其父親欲至瑞豐醫院洗腎。惟江樹中駕車行
    經系爭地點時，遇前車緩慢行駛，江樹中為儘速抵達醫院，
    乃一時貪快，跨越雙黃線超車前行，並打左方向燈示警，並
    無道路交通管理處罰條例第43條第1項第3款規定，故意對道
    路上特定車輛惡意逼車之情事。並聲明：原處分撤銷。
四、被告答辯：
    舉發機關檢視影像採證資料，可知江樹中駕車行經系爭地點
    ，任意迫近、逼迫他車讓道，已影響交通安全及秩序，原告
    雖主張當時係有2位乘客欲搭乘系爭車輛前往醫院洗腎，惟
    此尚不符交通部92年7月23日交路字第0920043877號函所示
    之救護車相關規定，並無令路人禮讓使用道路優先權而得免
    責之情形等語。並聲明：原告之訴駁回。
五、本院之判斷：
　　訴外人江樹中駕駛原告所有系爭車輛，於110年1月18日16時
    44分許，行經系爭地點，因有「任意以迫近迫使他車讓道」
    之違規事實，經民眾以影像提出檢舉後，經舉發機關員警檢
    視影像後於110年1月28日認有任意以迫近迫使他車讓道之行
    為，而依修正前道路交通管理處罰條例第43條第4項規定開
    立舉發單，記載應到案期限為110年3月14日前。江樹中嗣於
    110年2月2日到案表示不服，經被告轄下基隆監理站函詢舉
    發機關確認違規屬實，被告乃於110年3月15日依修正前道路
    交通管理處罰條例第43條第4項規定，以原處分裁處原告吊
    扣汽車牌照3個月（另被告以他案裁決書對江樹中裁處罰鍰
    、記違規點數、參加道路交通安全講習）。此有舉發單、掛
    號郵件簽收單、檢舉案件查詢網頁、交通違規陳述單、舉發
    機關110年2月19日新北警瑞交字第1103653092號函、照片、
    原處分裁決書及送達證書、採證光碟等（頁49至89）附卷可
    參。而原告不服原處分，提起行政訴訟，並以前詞主張，故
    本件爭點為：系爭車輛是否有任意以迫近、驟然變換車道或
    其他不當方式迫使他車讓道之違規？原處分是否適法？現判
    斷如下：
(一)按修正前道路交通管理處罰條例第7條之1規定：「對於違反
    本條例之行為者，民眾得敘明違規事實或檢具違規證據資料
    ，向公路主管或警察機關檢舉，經查證屬實者，應即舉發。
    但行為終了日起逾7日之檢舉，不予舉發。」又公路主管或
    警察機關處理民眾檢舉違反道路交通管理事件，其檢舉違規
    證據係以科學儀器取得，足資認定違規事實者，得逕行舉發
    之，依道路交通管理處罰條例第92條第4 項授權訂定之違反
    道路交通管理事件統一裁罰基準及處理細則第22條第2 項亦
    有明文。查，本件係由民眾以行車紀錄器對於系爭車輛之前
    開違規事實錄影蒐證，向舉發機關提出檢舉，違規事實發生
    日期為110年1月18日，本件民眾亦於同日檢舉，有上開檢舉
    案件查詢網頁資料以佐（頁53），足徵檢舉人提出檢舉時間
    距離違規行為終了日未逾7 日，則舉發機關依檢舉人所提以
    科學儀器（即行車紀錄器）取得之行車紀錄器錄影畫面，製
    單舉發，於法有據，先予指明。
(二)按汽車駕駛人，駕駛汽車有任意以迫近、驟然變換車道或其
    他不當方式，迫使他車讓道情形者，處6,000 元以上24,000
    元以下罰鍰，並當場禁止其駕駛；汽車駕駛人有第1項第1 
    款至第4 款或前項行為者，並吊扣該汽車牌照3 個月，道路
    交通管理處罰條例第43條第1 項第3 款、（修正前）第4 項
    前段分別定有明文。又汽車駕駛人，有第43條規定之情形者
    ，應接受道路交通安全講習；汽車駕駛人違反第43條第1項
    、第3項規定者，應接受道路交通安全講習；汽車駕駛人有
    第43條情形者，除依原條款處罰鍰外，並予記違規點數3 點
    ，道路交通管理處罰條例第24條第1 項第3 款、第43條第5
    項前段、第63條第1 項第3 款亦有明文。又違反道路交通管
    理事件統一裁罰基準及處理細則第1條、第2條第1項、第2項
    規定：「本細則依道路交通管理處罰條例第 92條第4項規定
    訂定之。」、「處理違反道路交通管理事件之程序及統一裁
    罰基準，依本細則之規定辦理。前項統一裁罰基準，如附件
    違反道路交通管理事件統一裁罰基準表。」是違反道路交通
    管理事件統一裁罰基準及處理細則即係基於法律之授權所訂
    定。依上開基準表記載，有任意以迫近、驟然變換車道或其
    他不當方式，迫使他車讓道情形者，並吊扣該汽車牌照3 個
    月。又此裁罰基準經司法院大法官會議釋字第511 號解釋認
    無違背法律保留原則，得為法院裁判時所適用。另按汽車行
    駛時，不得任意以迫近、驟然變換車道或其他不當方式，迫
    使他車讓道；汽車在同一車道行駛時，除擬超越前車外，後
    車與前車之間應保持隨時可以煞停之距離，不得任意以迫近
    或其他方式，迫使前車讓道；汽車行駛時，駕駛人應注意車
    前狀況及兩車並行之間隔，並隨時採取必要之安全措施，不
    得在道路上蛇行，或以其他危險方式駕車；汽車在未劃設慢
    車道之雙向二車道行駛時，應依下列規定：二、在劃有分向
    限制線之路段，不得駛入來車之車道內；汽車超車時，欲超
    越同一車道之前車時，須先按鳴喇叭二單響或變換燈光一次
    ，不得連續密集按鳴喇叭或變換燈光迫使前車允讓，且待前
    行車減速靠邊或以手勢或亮右方向燈表示允讓後，後行車始
    得超越，超越時應顯示左方向燈並於前車左側保持半公尺以
    上之間隔超過，行至安全距離後，再顯示右方向燈駛入原行
    路線，道路交通安全規則第91條第2項、第94條第1 項、第3
    項、第97條第1項第2款、第101條第1項第3款、第5款可資參
    照。
(三)參諸兩造所不爭執之採證光碟內容（詳如本判決附件所示）
    ，系爭車輛於案發當時行經系爭地點，於錄影時間03秒至05
    秒間，遽然加速跨越雙黃線駛入對向車道，令對向車道直行
    之檢舉人車輛向右偏駛，系爭車輛車頭於錄影時間06秒時尚
    加速接近前方銀色小客車，並與檢舉人車輛車頭接近、交錯
    。顯然系爭車輛行駛於雙向單線車道，於變換車道時，未待
    前車減速靠邊或以手勢或亮右方向燈表示允讓後，即貿然超
    越，亦未行至安全距離，即逕加速接近前車，且占用對向車
    道，致檢舉人車輛及前車之行車空間均受到壓迫，更明顯妨
    害交通秩序及安全，確已該當道路交通管理處罰條例第43條
    第1 項第3 款「任意以迫近、驟然變換車道或其他不當方式
    ，迫使他車讓道」之違規事實，洵堪認定。
(四)原告雖主張江樹中當時係駕車載洗腎病患就醫，前車過慢，
    伊方加速超車，並未逼車云云。然查，證人杜寶好業於本院
    調查期日到院結證稱：我認識江樹中，不認識原告，江樹中
    是醫院僱用來載我爸爸去洗腎的司機。110年1月18日近中午
    12時，江樹中有駕駛系爭車輛至我父親住處，載我們去醫院
    洗腎，但當天我父親身體沒有緊急狀況，比較緊急的只是約
    好的洗腎時間快到了等語（頁115至118）。江樹中於同日亦
    當庭自承：我只是貪快，跨越雙黃線想超越前面那臺車等語
    （頁121、122），顯非有何緊急醫療需求，更無何需以迫近
    、驟然變換車道或其他不當方式而迫使他車讓道之危險駕駛
    之必要，造成檢舉人車輛及前車之行車空間均受到壓迫。況
    縱前車車速較慢屬實，然系爭車輛仍應依序行駛並與鄰車保
    持適當安全距離，且應讓具有路權之檢舉人車輛通行，而非
    以任意加速迫近、驟然變換車道而跨越雙黃線之方式迫使前
    車、檢舉人車輛讓道。又系爭車輛之行為既已造成檢舉人車
    輛及前車之行車空間均受到壓迫，已不僅單純之違規超車、
    跨越雙黃線之行為，顯已該當任意以迫近、驟然變換車道或
    其他不當方式而迫使他車讓道之行為。又江樹中係合格考取
    汽車駕照之駕駛人，自得預見對於違規超車且驟將車身跨越
    雙黃線駛入對向車道之行為，恐將致前車及對向車輛來不及
    應變，或為閃避系爭車輛，而導致撞擊車輛或人員之遺憾事
    故，造成他人生命、財產產生極其嚴重危害之結果，故上開
    行為縱無故意，亦難認無過失，更難執此為有利原告之認定
    。
(五)按道路交通管理處罰條例第85條第4項規定：「依本條例規
    定逕行舉發或同時併處罰其他人之案件，推定受逕行舉發人
    或該其他人有過失。」又依道路交通管理處罰條例第43條第
    4項前段文義以觀，其吊扣汽車牌照之對象係「違規之汽車
    牌照」，並無違規汽車駕駛人應與汽車所有人為同一人始能
    吊扣汽車牌照之限制。考其立法目的，係慮及汽車所有人擁
    有支配管領汽車之權限，對於汽車之使用方式、用途、供何
    人使用等，得加以篩選控制，並擔保其汽車之使用者具備法
    定資格及駕駛行為合於交通管理規範之義務，否則無異縱容
    汽車所有人放任其所有之汽車供人恣意使用，徒增道路交通
    之風險，殊非事理之平。是以道路交通管理處罰條例第43條
    第4項前段規定「吊扣汽車牌照」之處分，應係針對汽車所
    有人所設之特別規定，在汽車駕駛人與汽車所有人不同時，
    即係採併罰規定。自不得僅以汽車所有人已依道路交通管理
    處罰條例第85條第1項規定指出汽車之實際使用人，即遽認
    無道路交通管理處罰條例第43條第4項前段規定之適用。又
    前揭道路交通管理處罰條例第85條第4項之規定採推定過失
    責任，即產生舉證責任倒置效果，則汽車所有人原則上應負
    推定過失責任，其須舉證證明無過失，始得免罰（臺北高等
    行政法院104年度交上字第168號判決參照）。查本件乃檢舉
    人向舉發機關提出檢舉，舉發機關查明車籍資料並對系爭車
    輛所有人即原告逕行舉發，此有舉發單在卷可稽，復經本院
    調取系爭車輛車籍資料（頁95）確認屬實，且依道路交通管
    理處罰條例第43條第1項第3款、第4項前段、第85條第4項規
    定，除應處駕駛人罰鍰外，併應處罰吊扣牌照，並推定同時
    併受處罰之車輛所有人有過失，從而，系爭車輛所有人即原
    告自應受處罰吊扣汽車牌照3個月，並推定有過失。又原告
    既未能舉證證明自己係無過失，則其自應負本件違規責任，
    故被告所為之原處分，自無違誤。
(六)綜上所述，系爭車輛駕駛人江樹中確有「任意以迫近、驟然
    變換車道或其他不當方式，迫使他車讓道」之違規事實，而
    原告為系爭車輛車主，被告依修正前道路交通管理處罰條例
    第43條第4 項、違反道路交通管理事件統一裁罰基準表等規
    定，裁處原告吊扣汽車牌照3 個月，核無違誤，故原告訴請
    撤銷為無理由，應予駁回。
六、本件第一審訴訟費用計為830 元，應由原告負擔，爰確定第
    一審訴訟費用額如主文第2 項所示。
七、據上論結，本件原告之訴為無理由，依行政訴訟法第98條第
    1 項前段、第237 條之7 、第237 條之8 第1 項，判決如主
    文。
中　　華　　民　　國　　111 　年　　3 　　月　　15　　日
                    行政訴訟庭法  官  曹庭毓
以上正本係照原本作成。
如不服本判決，應於送達後20日內，向本院提出上訴狀，其未表
明上訴理由者，應於提出上訴後20日內向本院補提理由書（均須
按他造人數附繕本），並應繳納上訴費750 元。上訴理由應表明
關於原判決所違背之法令及其具體內容，或依訴訟資料可認為原
判決有違背法令之具體事實。
中　　華　　民　　國　　111 　年　　3 　　月　　15　　日
                              書記官　黃婉晴
訴訟費用計算書
項        目              金  額（新臺幣）    備  註
第一審裁判費               300元
第一審證人日旅費           530元
合        計               830元

附件：
檔案名稱：CW0000000-民眾檢舉攝錄影片.mp4 攝影角度：錄影畫面係由檢舉人車輛行車紀錄器往正前方拍            攝。 錄影時間：約00分20秒。   錄影時間 錄影內容 00分00秒至00分05秒 錄影畫面一開始(顯示時間為2021/1/18 16：44：05)，檢舉人車輛係行駛於某雙向單線車道，正接近一處交岔路口（前方地面劃設雙黃實線、枕木紋行人穿越道及黃色網狀線區，經過交岔路口之道路亦均劃設雙黃線）。錄影時間03秒至05秒間，檢舉人車輛通過交岔路口往前續行，並可見對向車道上有兩輛小客車先後駛來（隨兩方車輛逐漸接近，大致可辨識該2輛車之車頭，行駛在前者係一輛銀色小客車、行駛在後者係一輛計程車〈下稱系爭車輛〉），而系爭車輛沿路加速偏右行駛，似欲超越前方銀色小客車，至錄影時間04秒時其車身已部分跨越雙黃線行駛於檢舉人所在之對向車道內，而錄影時間05秒時檢舉人車輛向右移動。 00分06秒至00分08秒 錄影時間06秒，檢舉人車輛車頭與對向銀色小客車車頭幾近交會，而系爭車輛仍加速駛近銀色小客車之左後側（兩車前、後相距不及半輛小客車之距離），且跨越雙黃線行駛於兩車道間（左側車身均駛入檢舉人所在之對向車道），閃爍近光燈一下，再開啟左側方向燈繼續前行。錄影時間07秒至08秒，檢舉人車輛先後與行駛在對向車道之銀色小客車、行駛在雙黃線上之系爭車輛面對交錯，而系爭車輛經過檢舉人車輛時，其左側車身與檢舉人車輛之左側車身，已十分靠近。 00分09秒至00分20秒止 錄影時間09秒，檢舉人車輛仍繼續前行，系爭車輛與檢舉人車輛錯身後，再未出現於畫面中，迄至影片結束亦然。